【裁判字號】    97,上訴,1448
【裁判日期】    971027
【裁判案由】    違反毒品危害防制條例
【裁判全文】
臺灣高等法院高雄分院刑事判決        97年度上訴字第1448號
上  訴  人
即  被  告  甲○○
                    現另案於臺灣高雄監獄執行中
指定辯護人  本院公設辯護人孫妙岑
上列上訴人因違反毒品危害防制條例案件，不服臺灣高雄地方法
院96年度重訴緝字第6 號中華民國97年7 月31日第一審判決（起
訴案號：臺灣高雄地方法院檢察署93年度偵字第19961 、20432
號），提起上訴，本院判決如下：
    主  文
原判決撤銷。
甲○○販賣第二級毒品，處有期徒刑捌年陸月、扣案附表編號1
至編號3 所示之甲基安非他命參包沒收銷燬之、未扣案之新臺幣
伍拾柒萬元沒收之，如全部或一部不能沒收時，以其財產抵償之
。扣案之電子磅秤壹台、三星 ANYCALL 廠牌行動電話壹支（含
SIM 卡，門號為0000000000號），均沒收。
    事  實
一、甲○○明知甲基安非他命為毒品危害防制條例所公告管制之
    第二級毒品，不得販賣，竟意圖營利，基於販賣第二級毒品
    甲基安非他命之犯意，於民國93年10月4 日上午某時許，於
    不詳處所與吳肇晃談妥以每公斤新台幣（下同）46萬元之代
    價，向吳肇晃（其販毒部分，業經台灣高等法院高雄分院以
    94年度上訴字第1093號判決判處有期徒刑10年確定）販入附
    表編號1 至3 所示重量之甲基安非他命（含包裝袋，實際總
    毛重3039.12 公克，驗前淨重3001.10 公克，驗後淨重3000
    .83 公克，分裝為3 包，各包含包裝袋、驗前淨重及驗後淨
    重詳如附表所示），並約定在吳肇晃位於高雄市○鎮區○○
    路97號住處門口交貨，甲○○旋於同日上午，以其所有0000
    000000號行動電話與姓名年籍不詳綽號「蚊子」之成年男子
    連絡，以每公斤48萬元之代價，出售上開購入之甲基安非他
    命3 公斤予「蚊子」，以賺取每公斤差價2 萬元之利益。同
    日10時25分許，甲○○指示綽號「蚊子」之人將買賣價金中
    之57萬元逕予匯入吳肇晃母親吳李梨碧設於高雄市第三信用
    合作社000-000-00000000號帳戶內，於同日11時30分許，甲
    ○○駕駛車牌號碼9802-JR 號自用小客車前往吳肇晃上開住
    處後，吳肇晃隨即持以報紙包裹之甲基安非他命5 包（各包
    重量詳如附表編號1 至5） ，置入甲○○所駕駛自用小客車
    之右前座腳踏板處後，旋為行政院海巡署南部地區高雄市機
    動查緝隊（下稱高雄市機動查緝隊）及高雄縣政府警察局刑
    警隊查獲，並在上開車牌號碼9802-JR 號自小客車內扣得上
    開甲基安非他命5 包及甲○○所有供本案犯罪所用之行動電
    話1 支、電子磅秤1 個，而查悉上情。
二、案經海巡署高雄市機動查緝隊及高雄縣政府警察局移送臺灣
    高雄地方法院檢察署檢察官偵查起訴。
    理  由
壹、程序部分：
一、按按被告以外之人於偵查中向檢察官所為陳述，除顯有不可
    信之情況者外，得為證據，刑事訴訟法第159 條之1 第2 項
    定有明文。查被告吳肇晃於93年10月4 日檢察官偵查中所為
    之陳述，性質上雖屬傳聞證據，惟係偵查中向檢察官所為之
    陳述，且無顯不可信之情況，並經原審以證人身分進行行交
    互詰問程序，衡諸上開規定，自具有證據能力。
二、本案卷附之內政部警政署刑事警察局就扣案之甲基安非他命
    所為之鑑驗通知書，雖為被告以外之人於審判外所為之書面
    陳述，屬於傳聞證據，然此乃臺灣高雄地方法院檢察署檢察
    官於偵查中，以事前概括授權之方式，由海巡署高雄市機動
    查緝隊，依刑事訴訟法第208 條第1 項規定，囑託內政部警
    政署刑事警察局鑑定，該局依刑事訴訟法第208 條第1 項準
    用同法第206 條第1 項規定所出具之書面鑑定報告，屬刑事
    訴訟法第159 條第1 項「被告以外之人於審判外之言詞或書
    面陳述，除法律有規定者外，不得作為證據」規定所稱「法
    律有規定者」之情形，應有證據能力，而得做為本件認定犯
    罪事實之證據。
貳、實體部分：
一、訊據上訴人即被告甲○○固坦承在上開時地於其所駕駛之上
    開自用小客車上查獲如附表編號1-5 所示5 包甲基安非他命
    一節，惟矢口否認有何販賣甲基安非他命之犯行，辯稱：伊
    僅係幫綽號「蚊子」的朋友調取3 公斤甲基安非他命，並未
    賺取差價云云。經查：
  (一)被告為警查獲之附表編號1 至編號3 甲基安非他命3 包約3
    公斤，係被告向吳肇晃所購買，欲以每公斤48萬元之價格販
    賣予綽號「蚊子」之人，「蚊子」在電話中係依被告指示，
    而將購買毒品之款項先匯款57萬元至吳肇晃母親吳李梨碧於
    高雄市第三信用合作社之000-000-000000000 號帳戶等事實
    ，業據被告於警訊時供承：【「蚊子」10月3 日21時左右打
    電話給我，叫我幫其調安非他命2 公斤，後於10月4 日10時
    左右，又打電話給我看仍可否湊足3 公斤，我答應他以1 公
    斤48萬元可以買到，我再叫他來我家拿】等情（見偵查卷第
    25 頁 筆錄），復於偵查中坦承：【93年10月4 日被查獲前
    1 日，「蚊子」託我調安非他命2 公斤，後來又再加1 公斤
    ，我就在高雄市○鎮區○○路97號吳肇晃住處跟他拿貨，拿
    了3 公斤多，交57萬元給吳肇晃，其餘錢等向「蚊子」拿到
    再給他，準備以1 公斤48萬元賣給「蚊子」】等情明確（見
    偵查卷第29頁），核與證人吳肇晃於原審證述：「93年10月
    4 日甲○○透過朋友匯款57萬元入我母親吳李梨碧於高雄市
    第三信用合作社帳戶」（見原審卷第89頁筆錄）等情相符，
    復有被告於93年10月4 日上午以行動電話號碼0000000000與
    綽號「蚊子」之人通訊監察譯文（見警卷30-31 頁）及93年
    11月29日高三信社秘文字第2623號高雄市第三信用合作社函
    文暨吳李梨碧之存摺往來明細表（見偵查卷第62-63 頁）在
    卷足資佐證。是被告確有向吳肇晃購買3 公斤之甲基安非他
    命，且欲以每公斤48萬元之價格販賣予綽號「蚊子」之人，
    「蚊子」之人已依被告指示將購買毒品之款項先匯款57萬元
    至吳肇晃母親吳李梨碧帳戶，堪以認定。另證人吳肇晃雖於
    原審證稱上開57萬元匯款係被告還給伊之借款，惟此與上開
    證據不符，尚難採信。
  (二)被告雖辯稱：伊僅係幫綽號「蚊子」的朋友調取3 公斤甲基
    安非他命，並未賺取差價云云，然查：證人吳肇晃於偵查中
    證稱：「扣案5 大包安非他命是甲○○託我先買的，我再賣
    給他。我進貨是每公斤45萬元，我賣他46萬元，我只賺1 萬
    元，因為我們是小時候的朋友」（見偵查卷第7-8 頁筆錄）
    ；於原審復到庭證稱：「甲基安非他命賣給被告每公斤係46
    萬元，價格是我與被告見面時說的」等情明確（見原審卷第
    88頁筆錄），是被告對扣案附表編號1 至編號3 之3 公斤甲
    基安非他命，確實係以每公斤46萬元向證人吳肇晃買入甲基
    安非他命，應堪信實。而被告欲將甲基安非他命以每公斤48
    萬元賣予綽號「蚊子」之人，前已述明，被告販賣上開甲基
    安非他命3 公斤既有賺取每公斤2 萬元差價，其有營利意圖
    甚為明確。況且，被告無法交待綽號「蚊子」之人之真實姓
    名，顯見其與「蚊子」非親非故，其仍甘冒刑責為「蚊子」
    調取數量非少之甲基安非他命，其顯係基於從中意圖牟利，
    益徵明確。被告上開所辯無賺取差價云云，尚難採信。
  (三)本件復有附表編號1 至編號3 所示之甲基安非他命3 包及被
    告所有之電子磅秤、三星ANYCALL 廠牌行動電話壹支（含SI
    M 卡0000000000號）扣案可資佐證；而扣案如附表編號1 至
    編號3 之白色晶體3 包，經送內政部警政署刑事警察局檢驗
    結果，均含有第2 級毒品甲基安非他命成分無訛（各包重量
    ，詳如附表所示），此有該局93年12月28日刑鑑字第093020
    3589號鑑驗通知書1 份在卷可稽（見偵查卷第59- 60頁）。
  (四)綜上所述，被告所辯，委無足取，本件事證明確，被告之犯
    行堪以認定。
二、按甲基安非他命係毒品危害防制條例第2 條第2 項第2 款所
    稱之第二級毒品；又販賣毒品罪，不以販入之後，復行賣出
    為必要，只須意圖營利而販入或賣出，有一於此，犯罪即應
    成立（最高法院92年度臺上字第7046號、第2641號判決意旨
    參照）。本件被告意圖營利而販入甲基安非他命，雖未及賣
    出即為警查獲，仍應依販賣第二級毒品既遂罪論處。是核被
    告所為，係犯毒品危害防制條例第4 條第2 項之販賣第二級
    毒品既遂罪。其販賣第二級毒品甲基安非他命前持有甲基安
    非他命之低度行為，應為販賣之高度行為所吸收，不另論罪
    。又公訴意旨認被告與另案被告吳肇晃間就上開販賣甲基安
    非他命之犯行應成立共同正犯之關係，惟證人即另案被告吳
    肇晃係基於本身賺取差價之意圖，以每公斤45萬元代價買入
    甲基安非他命再以每公斤46萬元賣予被告，業據其於原審審
    理中證述明確（見原審卷第88頁筆錄），可見其與被告間係
    各自基於販賣甲基安非他命之犯意從事甲基安非他命之販賣
    犯行，2 人間自難成立共同正犯之關係，公訴意旨容有誤會
    ，併此敘明。
三、原審予以被告論罪科刑，固非無見，惟查：(一)按刑事訴訟法
    第158 條之3 規定：「證人、鑑定人依法應具結而未具結者
    ，其證言或鑑定意見，不得作為證據。」所謂「依法應具結
    而未具結者」，係指檢察官或法官依刑事訴訟法第175 條之
    規定，以證人身分傳喚被告以外之人到庭作證，或雖非以證
    人身分傳喚到庭，而於訊問調查過程中，轉換為證人身分為
    調查時，此時其等供述之身分為證人，則檢察官、法官自應
    依本法第186 條有關具結之規定，命證人供前或供後具結，
    其陳述始符合第158 條之3 之規定，而有證據能力。若檢察
    官或法官非以證人身分傳喚而以告發人、告訴人、被害人或
    共犯、共同被告身分傳喚到庭為訊問時，其身分既非證人，
    即與「依法應具結」之要件不合，縱未命其具結，純屬檢察
    官或法官調查證據職權之適法行使，當無違法可言。而前揭
    不論係本案或他案在檢察官面前作成未經具結之陳述筆錄，
    係屬被告以外之人於偵查中向檢察官所為之陳述，本質上屬
    於傳聞證據，基於保障被告在憲法上之基本訴訟權，除該被
    告以外之人死亡、身心障礙致記憶喪失或無法陳述、滯留國
    外或所在不明而無法傳喚或傳喚不到、或到庭後拒絕陳述等
    情形外，如已經傳喚到庭具結而為陳述，並經被告之反對詰
    問，或被告已放棄其反對詰問權，前揭非以證人身分而在檢
    察官面前未經具結之陳述筆錄，除顯有不可信之情況者外，
    得為證據，並應於判決內敘明其符合傳聞證據例外之理由。
    不能因陳述人未經具結，即一律適用本法第158 條之3 之規
    定，排除其證據能力（最高法院97年台上字第483 號判決意
    旨參照）。查本案證人吳肇晃於偵查中以被告身分向檢察官
    所為之陳述，雖未經具結，惟其既於原審中到庭以證人身分
    具結並行交互詰問，其前於檢察官面前之陳述筆錄，亦未有
    不可信之情況，依上開說明，應有證據能力，原審誤認其無
    證據能力，尚有未合。(二)被告意圖營利而販入甲基安非他命
    要販賣予綽號「蚊子」之人者僅附表編號1 至編號3 部分（
    詳後論述），原判決認定被告對附表編號1 至編號5 之甲基
    安非他命均屬販賣，顯有未洽。(三)被告曾於86年間因違反肅
    清煙毒條例及麻醉藥品管理條例案件，經本院以86年度上訴
    字第1099號判決判處有期徒刑3 年2 月、有期徒刑3 月，並
    定應執行刑有期徒刑3 年4 月確定，該案係併至台灣高雄地
    方法院檢察署85年度執更字第3848號（應執行有期徒刑5 年
    ）而接續執行，被告雖於88年6 月5 日縮短刑期假釋出監（
    原縮刑期滿日期為93年7 月23日，因其於88年6 月5 日至90
    年1 月11日假釋後接執感訓處分，假釋保護管束順延至95年
    3 月1 日），惟其假釋中因再犯罪（93年10月4 日再犯持有
    第一級毒品罪），而經台灣高雄地方法院檢察署94年度執更
    字第1942號撤銷假釋，應執行殘刑5 年1 月18日，此有台灣
    高雄地方法院檢察署刑案資料查註紀錄表、台灣高等法院被
    告前案紀錄表及台灣台東監獄泰源分監報請撤銷假釋報告表
    在卷可稽。被告於本案行為時間93年10月4 日，上開徒刑既
    未執行完畢，自難以累犯論處，原審末查，論予累犯，尚有
    未合。(四)按「沒收物之執行完畢與沒收物之不存在，並非一
    事，因犯罪依法必須沒收之物，雖已於共犯中之一人確定判
    決諭知沒收，並已執行完畢，對於其他共犯之判決，仍應宣
    告沒收。蓋因此種沒收之諭知，對於嗣後判決之共犯，仍不
    失為從刑，且在必須沒收之列，倘以該沒收物已因其他共犯
    判決諭知沒收確定，並經執行完畢為理由，而不為沒收之諭
    知，於法即有未合」（最高法院94年台上字第1017號判決意
    旨參照）。原審以扣案附表所示之甲基安非他命於另案被告
    吳肇晃之臺灣高等法院高雄分院94年度上訴字第1093號判決
    業經宣告沒收銷燬，而不另為沒收銷燬之宣告，亦有未合。
    (五)扣案被告所有電子磅秤1 個，係被告所有，要秤所購甲基
    安非他命所用，已據證人吳肇晃於警詢證述明確（見警卷第
    6 頁筆錄），原審漏未沒收，亦有未洽。(六)按【毒品危害防
    制條例第19條第1 項規定「犯第4 條至第9 條、第12條、第
    13 條或第14 條第1 項、第2 項之罪者，其供犯罪所用或因
    犯罪所得之財物沒收，如全部或一部不能沒收時，追徵其價
    額或以其財產抵償之」，所稱「因犯罪所得之財物」，依法
    律文義上之文理解釋，係指由犯罪所不法取得之財物。對於
    沒收犯罪所得應否扣除犯罪行為人實行犯罪時所支出之成本
    或其他費用，於證券交易法第171 條第6 項設有沒收規定，
    其立法理由五，謂「第2 項所稱犯罪所得，……，例如對於
    內線交易可以行為人買賣之股數與消息公開後價格漲跌差異
    之幅度差額計算之」，固有採取應扣除犯罪行為人成本之見
    解者。然毒品危害防制條例第19條第1 項立法理由對此並未
    明示，已難比附援引，尤以毒品犯罪所得收益之沒收、追徵
    或以財產抵償之目的，乃在於從經濟面切斷毒品犯罪不法收
    益之循環，剝奪毒品犯罪之利益，以消除其主要誘因與根源
    ，具有濃厚的財產刑色彩，從立法目的而言，並無扣除其購
    買毒品所支出之成本或其他費用之必要。且取得毒品所支付
    之費用亦不具法律保護之價值，藉由毒品犯罪所得之利益則
    屬違反公序良俗行為之所得，於刑事政策上尚非不得全部予
    以剝奪，自無計算扣除犯罪所得之成本或其他支出費用，而
    單就所謂純利益為沒收之理由】（最高法院95年度台上字第
    2916號及96年度台上字第3247號刑事判決意旨及最高法院65
    年度第5 次刑庭決議參照）。本案被告於案發日指示綽號「
    蚊子」之人將買賣價金中之57萬元匯入吳肇晃母親吳李梨碧
    設於高雄市第三信用合作社帳戶內，核其性質為屬被告販毒
    所得，再轉以支付上手之價金，依上開最高法院判決意旨，
    應沒收之。原審以該費用係被告販入甲基安非他命之成本，
    非販賣毒品所得，亦有未合。被告上訴意旨辯稱未販賣甲基
    安非他命賺取差價，指摘原判決不當，固無足取。然原判決
    既有上述可議，自應由本院將原判決撤銷改判。
四、爰審酌被告正值壯年，不思以正當手段賺取金錢，竟為圖每
    公斤2 萬元之利潤而販入第二級毒品甲基安非他命，且出售
    與他人達3 公斤，如流入社會則將嚴重助長吸食毒品之氾濫
    ，並戕害他人健康，故對社會治安及善良風氣之潛在危害甚
    鉅，量刑不宜從輕，惟念本案所販賣毒品未販出即被查獲，
    尚未對社會造成實害，並斟酌其犯罪動機、目的、手段、所
    生損害及犯後未能坦承犯行等一切情狀，量處如主文第2 項
    所示之刑。扣案如附表編號1 至編號3 之甲基安非他命3 包
    （含包裝袋，各包重量如附表所示），為第二級毒品，屬違
    禁物，不論何人所有，爰依毒品危害防制條例第18條第1 項
    前段規定，宣告沒收銷燬之（其包裝因包覆該毒品，其上顯
    留有該毒品之殘渣，衡情自難與之剝離，當應整體視之為毒
    品，連同該包裝併予宣告沒收銷燬之）。至鑑驗耗用之第二
    級毒品甲基安非他命既已滅失，自毋庸宣告沒收銷燬。另被
    告販賣第二級毒品所得之財物57萬元，雖未扣案，仍應依毒
    品危害防制條例第19條第1 項規定沒收之，如全部或一部不
    能沒收時，以其財產抵償之。另扣案之三星AN YCALL廠牌之
    行動電話1 支（含SIM 卡，門號為0000000000號）及電子磅
    秤1 台，均為被告所有供販賣毒品所用之物，前已述明，應
    依毒品危害防制條例第19條第1 項之規定，宣告沒收之。另
    扣案之被告所有行動電話2 支（門號分別為0000000000及00
    00000000），非屬違禁物且無法證明與本件被告販賣毒品之
    犯罪有關，爰不宣告沒收。
五、公訴意旨另認被告對扣案之附表編號4 及編號5 之甲基安非
    他命，亦涉犯毒品危害防制條例第4 條第2 項之販賣第二級
    毒品罪云云。惟查：依被告於警詢、偵查及本院歷次之供述
    ，均僅陳稱：要向吳肇晃購買如附表編號1 至編號3 甲基安
    非他命3 公斤，再轉賣予綽號「蚊子」之人，而其上開供述
    ，經核與被告於93年10月4 日上午以行動電話號碼00000000
    00與綽號「蚊子」之人通訊監察譯文（見警卷30-31 頁）內
    容所述相符。而被告確有施用海洛因及甲基安非他命前科，
    有台灣高等法院被告前案紀錄表在卷可稽。是被告辯稱其餘
    扣案毒品係買來供自己施用一情，非屬無據。公訴人對附表
    編號4 及編號5 之甲基安非他命，既無積極證據足認被告對
    該部分有販賣第二級毒品犯行，本應由本院就此部分為被告
    無罪之諭知，惟公訴意旨認此部分之行為與本院前開論罪科
    刑之部分為實質上一罪關係，爰不另為無罪之諭知。另被告
    持有如附表編號4 及編號5 所示第二級毒品甲基安非他命，
    不能證明與上開販賣第二級毒品犯行有關，但被告持有此部
    分毒品，可能另涉犯施用第二級毒品或持有第二級毒品罪嫌
    ，即屬被告另涉他罪之證據，本案不宜宣告沒收銷燬之，附
    此敘明。
據上論斷，應依刑事訴訟法第369 條第1 項前段、第364 條、第
299 條第1 項前段，毒品危害防制條例第4 條第2 項、第19條第
1 項、第18條第1 項前段，刑法第11條，判決如主文。
本案經檢察官蔡國禎到庭執行職務。
中    華    民    國    97    年    10    月    27    日
                刑事第三庭  審判長法  官  周賢銳
                                  法  官  黃仁松
                                  法  官  施柏宏
以上正本證明與原本無異。
如不服本判決應於收受本判決後10日內向本院提出上訴書狀，並
應敘述具體理由，如未敘述上訴理由者，應於上訴期間屆滿後20
日內補提理由書狀於本院（均須按他造當事人之人數附繕本）「
切勿逕送上級法院」。
中    華    民    國    97    年    10    月    27    日
                                  書記官  白  蘭
附錄本判決論罪科刑法條：
毒品危害防制條例第4條第2項
製造、運輸、販賣第二級毒品者，處無期徒刑或7 年以上有期徒
刑，得併科新臺幣7 百萬元以下罰金。
附表
┌──┬────┬───────┬──────────┐
│編號│驗前含包│驗前淨重      │驗後淨重            │
│    │裝袋實際│（單位：公克）│（單位：公克）      │
│    │總毛重（│              │                    │
│    │單位：公│              │                    │
│    │克）    │              │                    │
├──┼────┼───────┼──────────┤
│ 1  │1,015.16│ 1,006.35     │1,006.15            │
├──┼────┼───────┼──────────┤
│ 2  │1,015.39│ 1,005.50     │1,005.45            │
├──┼────┼───────┼──────────┤
│ 3  │1,008.57│  989.25      │ 989.23             │
├──┼────┼───────┼──────────┤
│ 4  │ 305.16 │  300.10      │ 300.07             │
├──┼────┼───────┼──────────┤
│ 5  │  44.23 │   39.25      │  39.23             │
├──┼────┼───────┼──────────┤
│編號│3039.12 │ 3001.10      │3000.83             │
│1-3 │        │              │                    │
│總重│        │              │                    │
└──┴────┴───────┴──────────┘


司法院資訊處製作；財團法人民間司法改革基金會備份。
